臺灣高等法院臺中分院刑事判決　　　　　　　　　　九十年度上訴字第一八八四號
　　上　訴　人
　　即　被　告　丙○○
　　指定辯護人　本院公設辯護人　乙○○
右上訴人因違反槍砲彈藥刀械管制條例案件，不服臺灣台中地方法院九十年度訴字第
一○一九號中華民國九十年九月四日第一審判決（起訴案號：臺灣台中地方法院檢察
署九十年度偵字第二四○六號），提起上訴，本院判決如左：
      主    文
上訴駁回。
      事    實
一、丙○○曾於 (一)民國 (下同)八十年及八十一年間分別因違反肅清煙毒條例案件
    及麻醉藥品管理條例案件，經法院分別判處有期徒刑三年三月及五月，檢察官就
    此二部分聲請定應執行刑為有期徒刑三年六月(二)又於八十一年間另因違反肅清
    煙毒條例案件，經法院判處有期徒刑三年二月確定，因第（一）、（二）部分，
    不合於定應執行之要件，因而接續執行，於八十四年二月十六日假釋出獄，(三
    ）再於八十四年間又因違反麻醉藥品管理條例及肅清煙毒條例案件，經法院分別
    判處有期徒刑五月及三年二月，經檢察官聲請定應執行刑三年四月，前開假釋並
    經撤銷，（一）、（二）、（三）部分均不合於定應執行刑之要件，接續執行，
    入獄執行後，於八十八年六月二十二日假釋出獄，詎仍不知悔改，於出獄後在不
    詳時間，於不詳處所，自不詳姓名年籍之人處，取得捷克ＣＺ７５ＣＯＭＰＡＣ
    Ｔ型制式口徑九ＭＭ半自動手槍一支（槍枝管制編號：0000000000號
    ，含彈匣一個）及具殺傷力之制式口徑９ＭＭ半自動手槍子彈十五顆，旋未經許
    可持有之，並將上開制式手槍及其中九顆制式子彈以油布包裹後，藏放於臺中市
    ○○路○段南普陀寺旁公墓草叢處，再以一骨灰罈壓在其上以資掩飾，嗣丙○○
    於八十九年一月二十九日下午四時五十分許，以一手提袋攜帶其餘六顆制式子彈
    及第一級毒品海洛因十二包（此部份由公訴人另行處理），前往臺中市○○路二
    七○號三樓之一時，適有警員在該址偵查刑案，而當場查獲，並扣得上開六顆制
    式子彈，同日下午九時三十分許丙○○配合警員至南普陀寺藏放上開手槍及子彈
    處，起出扣案之上開制式手槍及其餘九顆子彈（鑑驗時試射三顆，僅餘彈殼）等
    物。
二、案經臺中縣警察局豐原分局報告臺灣臺中地方法院檢察署檢察官偵查起訴。
      理    由
一、訊據被告丙○○矢口否認犯罪，辯稱：伊於八十八年間假釋出獄後，以開計程車
    為業，因丁○○時常搭乘伊所駕駛之計程車，曾看過丁○○拿一包東西去南普陀
    寺旁藏，伊為警查獲後，想到這件事，才告訴警察，並帶警察去取出扣案之槍、
    彈，八十九年一月二十九日當天係因丁○○搭乘伊所駕駛之計程車，說要到臺中
    市○○路二七○號三樓，要伊在樓下等，並將手提袋留在車上，過了半個小時，
    丁○○並未下樓，伊想要去做生意，即拿該手提袋上樓找案外人丁○○，就被警
    察捉了，伊並不知道手提袋裡有子彈，警訊中伊擔心丁○○報復，不敢講出來云
    云。惟查：
  （一）被告就在南普陀寺查獲之手槍及子彈之來源：(1)先於警訊時供稱：係賴印堂
        （已於八十七年三月七日死亡，有卷附賴印堂除戶謄本可稽）藏放在該處的
        ，賴印堂是在伊八十四年入獄前告知的云云。(2)嗣於原審法院九十年七月二
        十五日調查時，則改稱：「（問：被查扣之槍彈是何人的？）是賴俊佑的」
        云云。(3)再於原審法院九十年八月六日提訊證人賴俊佑時，又改稱：是案外
        人丁○○所有云云。另就於臺中市○○路二七○號三樓之一為警查獲之子彈
        六顆之來源：(1)先於警訊時供稱是綽號「阿宗」之男子放在其計程車上的云
        云。(2)嗣於偵查中則改稱：是賴俊佑的云云。(3)另於原審法院調查之初則供
        述：伊本來只知道那人叫阿宗，後來檢察官偵訊後交保出去才向人打聽到他
        的名字叫賴俊佑，年紀約四十多歲，大伊二、三歲，為警查獲後即未再見到
        賴俊佑云云。(4)俟原審法院以法務部戶役政連結作業系統查詢全國所有名為
        「賴俊佑」者之資料後，依被告所描述之年齡，調出年齡相仿之「賴俊佑」
        口卡，於本院九十年六月二十二日調查時提示口卡供被告指認後，被告即翻
        異前詞，供稱：所提示之口卡中並無將子彈及毒品留在伊車上之人，該人似
        有涉及普羅酒店槍擊案，現正通緝中，但此係聽說的，並不確定，伊猜想該
        人係用假名云云。(5)嗣被告於原審法院九十年七月九日調查時，又稱：後來
        問別人，才知道該涉及普羅酒店槍擊案之人係案外人丁○○云云。(6)經原審
        法院調取賴俊佑因檢肅流氓條例案件，經原審法院另以九十年度感裁字第七
        號裁定交付感訓處分之裁定，其理由載明：證人賴俊佑於八十九年六月二十
        八日十七時許，因發現員警在被告位於臺中市○○區○○路二段三五九號七
        樓六室緝捕被告，乃將所持有槍支，自被告上開住處丟下，而為警查獲等情
        。原審法院並於九十年七月二十五日提示被告上開裁定，被告即改稱：槍彈
        是賴俊佑的，以前說是案外人丁○○的是亂說的云云。(7)另原審法院於九十
        年八月六日提訊證人賴俊佑時，證人賴俊佑否認扣案之槍彈係其所有後，被
        告復改稱：槍彈均是案外人丁○○所有云云。並供稱：以前不敢說槍彈是案
        外人丁○○的，是因怕案外人丁○○對其家人不利，現願意說出來是因現在
        伊在監執行，而先前供稱槍彈是賴俊佑的目的就是希望傳訊證人賴俊佑，以
        證明伊交保後有告知證人賴俊佑該槍彈是案外人丁○○的，至於南普陀寺查
        獲之手槍及子彈，先前供稱是賴印堂所有，是因警察叫他推給死人即可云云
        。
  （二）證人賴俊佑自八十七年十二月十五日起，即因搶奪案件，在臺中分監執行，
        迄八十九年四月六日始縮短刑期假釋，有原審法院查詢被告在監在押資料一
        份附卷可稽，被告為警查獲時，證人賴俊佑尚在監執行，自無可能於八十九
        年一月二十九日將扣案之子彈六顆留在被告之計程車上，被告上開辯解，委
        不足採。被告嗣後雖改稱：扣案之槍彈是案外人丁○○所有，且要法院傳訊
        證人賴俊佑之目的，即是要證明伊曾告知證人賴俊佑此事云云。然查證人賴
        俊佑係六十四年次，年約二十六歲，而被告於原審法院調查之初，供稱賴俊
        佑年約四十幾歲如前述，與證人賴俊佑之實際年齡相差十五歲以上，而據被
        告於九十年七月二十五日原審法院調查時供承與證人賴俊佑之父親熟識等情
        觀之，縱被告無法提供證人賴俊佑之實際年籍資料，亦應知悉證人賴俊佑大
        約年紀，何以被告提供原審法院之證人賴俊佑年齡資料出入如此大，且被告
        於原審法院提示證人賴俊佑涉及檢肅流氓條例之案件之裁定後，旋即供陳證
        人賴俊佑似在強制戒治中，嗣經原審法院查詢證人賴俊佑之在監在押資料，
        證人賴俊佑確實因違反毒品危害防制條例案件正於臺灣臺中戒治所強制戒治
        中，有上述證人賴俊佑在監在押資料可參，益證被告於原審法院調查時應約
        略知悉證人賴俊佑當時所在，茍被告確係希望法院傳訊證人賴俊佑以證明其
        清白，何以隱瞞證人賴俊佑當時所在，甚至提供錯誤年齡誤導原審法院查詢
        其所指賴俊佑之人，致原審法院於調查之初無從立即查知其所指賴俊佑者並
        傳訊。
  （三）被告於警訊、偵查及原審法院調查之初均供稱：在南普陀寺起出之槍彈是賴
        印堂放置該處的云云，另於偵查中亦供陳：「（問：你沒去過為何會知道槍
        在什麼地方？）我朋友告訴我在廟旁邊有一棵樹，樹底下之骨灰罈」，惟證
        人即警員張世玄於原審法院九十年五月十一日調查時結證稱：「（問：起出
        槍彈之地點附近有很多棵同種類的樹嗎？）那棵樹靠近馬路。那附近大約有
        三、四顆樹。」、「槍是放在骨頭甕底下，需要搬開甕才能找到槍˙˙˙」
        、「（骨頭甕距離多遠才看到？）那邊草很長，要靠近才有辦法看到，被告
        是在我們車停在馬路上，一下車我們問被告槍放在哪裡，他就指那棵樹，說
        槍就放在那裡」，而起出槍、彈附近，確有數棵同種類之樹，取出槍、彈處
        確有許多枯枝及雜草，亦有照片三紙附於偵卷可稽，茍被告未曾至該處，焉
        知槍彈係放置於哪一棵樹下，且能立即指出槍彈藏放置位置，況賴印堂比被
        告早出監 (詳卷附原審所調資料 )，何以未取走，被告辯稱聽賴印堂說有槍
        彈放置該處云云，顯非可採，另被告於原審法院九十年八月六日調查時供稱
        ：以前說槍彈是賴印堂的，是因警察說推給死人就沒事云云，惟原審法院於
        九十年五月十一日傳訊證人張世玄與被告對質時，被告仍堅稱槍彈係賴印堂
        的，而未提及警察要伊將藏槍彈之事推給已死亡之人即可，是被告供稱警察
        要伊推給死人乙節之真實性，亦不可採，被告嗣後翻異前詞，辯稱是曾載案
        外人丁○○至南普陀寺，見他拿一包東西去藏，後來被查獲時，才想到可能
        是槍，始帶警察去查云云，茍被告於為警查獲之初，始懷疑案外人丁○○置
        於南普陀寺之物可能是槍，何以於警訊時未向警察陳明藏槍之事僅係其臆測
        之詞，乃逕行帶警前往取出，又被告於八十九年六月二十九日即因違反毒品
        危害防制條例，入臺中看守所附設觀察勒戒處所觀察勒戒，嗣於同年九月一
        日移至臺灣臺中戒治所執行強制戒治，再於九十年一月二十日停止強制戒治
        ，繼續在臺中監獄執行前所犯肅清煙毒條例之殘刑，此有被告在監在押資料
        一份附卷可憑，被告自本案於臺灣臺中地方法院檢察署檢察官偵查中第一次
        訊問即九十年二月二十六日時，與嗣後被告於原審法院供稱扣案之槍彈是案
        外人丁○○所有時均係在監執行，而丁○○均通緝中，何以被告之前遲遲不
        願供出扣案之槍彈係案外人丁○○所有，嗣後卻一改先前因怕丁○○報復而
        不願供出之心態，供承扣案之槍彈為案外人丁○○所有，況丁○○因違反多
        件槍砲彈藥刀械管制條例案件被通緝 (詳卷附台灣高等法院全國前案紀錄表
        )，又豈會因被告之供述而對被告或其家人報復，又扣案槍、彈均係違禁物
        ，未經許可持有科刑甚重，且槍、彈黑市價格甚高，持有者唯恐他人知悉，
        丁○○焉會讓被告知道藏放地點，被告辯稱：扣案之槍、彈係丁○○所有云
        云，顯非實在，證人賴俊佑於原審法院調查時亦附和被告說詞，證稱查獲之
        槍彈是涉及普羅酒店槍擊案之案外人丁○○的云云，惟證人賴俊佑復陳稱此
        事是聽被告說的等語，尚難據此作為對被告有利之認定。
  （四）被告為警查獲之手提袋，其內除有扣案之六顆制式子彈外，尚有第一級毒品
        海洛因十二包，重達一百七十點二公克，此有臨檢扣押筆錄復於偵查卷可稽
        。而持有毒品、子彈刑罰甚重，交易價格頗高，衡諸常情，持有者應會戒慎
        恐懼，謹防他人發現，不會將此等違禁物品隨意放置或輕易交付不知情且非
        熟稔之他人，被告就其搭載之乘客究係何人前後供述不一，依其所供：該綽
        號「阿宗」之人，伊不知其真實姓名，伊亦不知案外人丁○○之住址，是被
        告與其所供之「阿宗」抑或案外人丁○○應僅屬泛泛之交，而非熟識朋友，
        該名乘客應無可能將內裝有昂貴違禁物品之手提袋留置於被告車上而不隨身
        攜帶，縱係該名乘客下車時一時疏忽而未帶走，亦應會隨即發現而趕緊前來
        取走，惟據被告所陳：伊在車上等了該乘客半個小時，仍不見蹤影等情，被
        告所供情節，與常情相悖。
  (五)  被告於警訊時即供承：「˙˙˙到三樓該址，我一按電鈴，裡面的警察就衝
        出來將我逮捕」等語，而證人即查獲被告之警員張世玄於原審法院九十年五
        月十一日調查時結證稱：「˙˙˙當時在裡面有查到毒品及一位通緝犯。門
        是鎖起來的，因陸續有毒犯進來，我們在裡面守株待兔，後來被告按門鈴˙
        ˙˙」等語，另證人即查獲被告之警員王志槐於原審法院九十年七月十九日
        訊問時結證稱：「（問當天丙○○如何進入？）因為李來好有裝監視器，他
        （指被告）還未進來，要按門鈴前，我們就看到他了，當時門是關著的，他
        按了門鈴我們才開門」等語，足證被告當時應確實有至臺中市○○路二七○
        號三樓之一按其電鈴，而臺中市○○路二七○號三樓，有二戶人家乙節，業
        據證人即住在臺中市○○路二七○號三樓之一之蔡連宗於原審法院九十年七
        月九日調查時證述在卷，並有臺中縣警察局豐原分局八十九年六月十四日豐
        警刑字第二八九一九號函所附現場圖可稽。被告迭於警訊、偵查及原審法院
        調查時均供稱其搭載之客人說要到三樓找朋友，並於原審法院九十年五月十
        一日調查時供稱：「（問：他只有說要上去三樓嗎？）是。」，惟證人王志
        槐於原審法院九十年七月十九日結證稱：「（問：當天丙○○上來時，有無
        猶豫要到哪一間按門鈴？）沒有，他直接過來按」等語，是被告當時果真是
        要到該址三樓將裝有第一級毒品及子彈之手提包交給該名乘客，則在該乘客
        僅告知要上三樓找朋友，而該址三樓又非僅有一戶之情形下，當被告到達該
        址三樓時，應會遲疑不知該至何戶人家找尋該名乘客，何以卻逕至三樓之一
  按門鈴，雖同日在同址被查獲之證人呂建成、蔡連宗、李文海及李來好於原
        審法院九十年七月九日調查時結證稱：並不認識被告等語，惟渠等同時證稱
        ：不認識綽號阿宗、證人賴俊佑及丁○○等人；且被告為警查獲之時間係八
        十九年一月二十九日十六時五十分，而最早為警查獲之證人李文海，其被查
        獲時間是同日十四時十分，與被告被查獲之時間相距二小時四十分，此有臺
        中縣警察局豐原分局刑事案件報告書二份可稽；證人王志槐另於原審法院結
        證稱：當天在該址查獲證人李來好等人時，在臨檢過程中，又從外面來了三
        、四個人，就是當天其餘被查獲的人等語；另依被告所言：伊是在樓下等了
        半小時（另於警訊時稱一小時）後，始上樓找該名乘客，則該名乘客上三樓
        之時間，應在證人李文海為警查獲後，亦即證人王志槐仍在該址三樓時，惟
        其並未見到被告所述之該名乘客，是縱證人呂建成等四人並不認識被告，亦
        不足以證明被告至該址三樓之目的確實就是要將手提袋交付該名乘客，證人
        呂建成、蔡連宗、李文海及李來好於原審法院證稱不認識被告等語，不足為
        有利被告之認定。
  （六）此外，復有繪有南普陀寺起出槍彈位置之現場圖及扣案槍彈照片各一份在卷
        可憑，並有扣案之手槍及子彈可資佐證，扣案之手槍及子彈，經送內政部警
        政署刑事警察局鑑定結果：制式九○型手槍壹支（槍枝管制編號：0000
        000000），認係捷克ＣＺ７５ＣＯＭＰＡＣＴ型制式口徑九ＭＭ半自
        動手槍，槍管內具陸條右旋來復線，送驗時槍管、滑套及槍身號碼均遭磨滅
        ，經以電解腐蝕法重現結果，研判槍管、滑套、槍身號碼均為”Ｄ６１４４
        ”，機械性能良好，可擊發子彈，認具殺傷力；制式子彈壹拾伍顆（試射參
        顆），認均係制式口徑九ＭＭ半自動手槍彈，認均具有殺傷力，有該局八十
        九年二月十九日刑鑑字第一四五九○號鑑驗通知書一紙附卷可稽。被告就扣
        案之制式手槍及子彈來源既不吐實，該扣案之制式手槍及子彈當係被告於八
        十八年六月二十二日假釋出獄後，於不詳時間，在不詳處所，自不詳姓名年
        籍人處取得。
        綜上所述，本件事證已臻明確，被告所辯顯係脫卸之詞，不足採信，其犯行
        堪以認定。
二、核被告所為，係犯槍砲彈藥刀械管制條例第七條第四項未經許可持有手槍罪、第
    十二條第四項未經許可持有子彈罪。被告以一行為觸犯前開二罪，為想像競合犯
    ，從一重之未經許可持有手槍罪處斷，又被告係於被查獲未經許可持有子彈六顆
    後，警察懷疑被告另持有其他槍、彈，訊問後始偕警前往取出其餘槍、彈，而裁
    判上一罪其一部分犯罪既經發覺，雖在司法警察官或檢察官訊問中陳述未發覺部
    分之犯罪行為，並不符合刑法第六十二條之規定，不應認有自首之效力 (七十三
    年第二次刑事庭會議決議參照 )，被告於警訊、偵、審中且一再否認持有扣案槍
    、彈，辯稱係他人所有，自不符同條例第十八條減、免其刑之規定，併予敘明，
    原審審酌被告素行不良（詳卷附臺灣臺中地方法院檢察署及台灣高等法院被告全
    國前案紀錄表）及其犯罪之動機、目的、手段、持有槍、彈對社會秩安有嚴重危
    害暨犯後雖偕警取出槍、彈但缺乏認錯悔過之具體表現等一切情狀，依槍砲彈藥
    刀械管制條例第七條第四項、第十二條第四項、刑法第十一條前段、第五十五條
    、第四十二條第三項 (原審誤載為四十二條第二項 )、罰金罰鍰提高標準條例第
    二條，判處被告有期徒刑伍年陸月，併科罰金新台幣參拾萬元，並諭知罰金如易
    服勞役，以罰金總額與陸個月之日數比例折算，扣案之捷克ＣＺ７５ＣＯＭＰＡ
    ＣＴ型制式口徑九ＭＭ半自動手槍壹支（槍枝管制編號：0000000000
    號，含彈匣壹個）及制式口徑九ＭＭ半自動手槍子彈壹拾貳顆，依刑法第三十八
    條第一項第一款宣告沒收，至於送鑑驗時經試射之子彈三顆，均僅餘彈殼，已非
    違禁物，爰不為沒收之諭知，核其認事、用法、量刑均無不當，另槍砲彈藥刀械
    管制條例第十九條第一項原規定：「犯第七條、第八條、第十條、第十一條、第
    十二條第一項至第三項、第十三條第一項至第三項之罪，經判處有期徒刑者，應
    於刑之執行完畢或赦免後，令入勞動場所，強制工作，其期間為三年。」此項規
    定不問對行為人有無預防矯治其社會危險性之必要，一律宣付強制工作三年，限
    制其中不具社會危險性之受處分人之身體、自由部分，其所採措施與所欲達成預
    防矯治之目的及所需程度，不合憲法第二十三條所定之比例原則，大法官會議釋
    字第四七一號解釋認上開條例第十九條所定之罪，不問對行為人有無預防矯治其
    社會危險性之必要，一律宣付強制工作三年之部分，與本解釋意旨不符，應自本
    解釋公布之日起不予適用，且該槍砲彈藥刀械管制條例第十九條規定嗣業經刪除
    ，並於九十年十一月十四日公布，本院認本件被告雖持有制式手槍及子彈，惟並
    未用以犯罪，未對他人生命、身體造成立即之危害，認科處刑罰，已足收懲儆之
    效，無庸宣告強制工作，原審未對被告宣付強制工作，亦稱允洽。另被告就槍彈
    之來源雖供述不實，然其既偕警取出扣案槍枝及其餘子彈九顆，原審未依槍砲彈
    藥刀械管制條例第十八條第五項規定加重其刑，亦無不當，被告上訴否認犯罪，
    並無理由，應予駁回。
三、被告雖聲請傳訊丁○○到庭，以證明扣案之槍彈係案外人丁○○所有，惟被告就
    槍、彈之來源先後供述不一，於原審法院調查時且供稱該名乘客是否為丁○○，
    並無法確定，「丁○○」之姓名，係後來向人打聽得知，況扣案槍、彈確係被告
    所持有如上述，丁○○刻正被通緝中，本院認無傳訊之必要，併此敘明。
四、據上論斷，應依刑事訴訟法第三百六十八條，判決如主文。
本案經檢察官甲○○到庭執行職務。
中      華      民      國      九十一   年      一       月     二     日
                                    臺灣高等法院臺中分院刑事第九庭
                                          審判長法  官  陳  筱  珮
                          法  官  吳  重  政
                                                法  官  康  應  龍
右正本證明與原本無異。
如不服本判決應於收受送達後十日內向本院提出上訴書狀，其未敘述上訴之理由者並
得於提起上訴後十日內向本院補提理由書（均須按他造當事人之人數附繕本）。
                                                書記官  黃  薰  慧
中      華      民      國      九十一   年      一       月     四     日
                                                                        Ｉ
